臺北高等行政法院判決　　　　　　　　　　　　　　　九十年度訴字第二八五六號
　　　　　　　　　　　　　　　.
　　原　　　告　甲○○
　　被　　　告　財政部
　　代　表　人　顏慶章部長）.
　　訴訟代理人　江小梅
　　　　　　　　陸怡年
右當事人間因限制出境事件，原告不服行政院中華民國九十年三月二十一日台九十訴
字第○一五六二一號訴願決定，提起行政訴訟。本院判決如左：
　　主      文
原告之訴駁回。
訴訟費用由原告負擔。
　　事      實
一、事實概要：原告係聯富祥號漁船船長，財政部高雄關稅局以聯富祥號漁船於八十
    八年九月十九日在小琉球北方約一．五海浬處經前內政部警政署水上警察隊第五
    警察隊查獲私運柴油一一八公秉進口，乃分別依海關緝私條例第三十六條第一項
    、第三項及貨物稅條例第三十二條第十款規定，以八八移字第一四三七號處分書
    ，科處原告貨價一倍之罰鍰新台幣（下同）一二九、八○○元及所漏貨物稅額五
    倍之罰鍰計二、二四二、○○○元，原告不服，聲明異議結果，未獲准變更，提
    起訴願，亦遭決定駁回，因未提起再訴願而確定在案。財政部高雄關稅局乃依限
    制欠稅人或欠稅營利事業負責人出境實施辦法（以下簡稱限制出境實施辦法）第
    二條第一項規定，報由被告以八十九年十月二十一日台財海字第八九一○六四六
    五號函請內政部警政署入出境管理局（以下簡稱境管局）限制原告出境，境管局
    遂於八十九年十月二十七日以（八九）境愛岑字第一二○一五○號書函禁止原告
    出境。原告不服，提起訴願，亦遭決定駁回，遂向本院提起行政訴訟。
二、兩造聲明：
　(一)原告聲明：（依起訴狀所載）
    訴願決定及原處分均撤銷。
　(二)被告聲明：
    1.原告之訴駁回。
    2.訴訟費用由原告負擔。
三、兩造爭點：本件可否限制原告出境？
　(一)原告主張之理由：（原告未於言詞辯論期日到場，據其所提訴狀主張如左）
    1.本件限制出境事件，肇因於高雄關稅局因原告私運柴油等管制物，而科處原告
      二百三十七萬一千八百元，然此科處罰鍰之案件，則應視原告是否確有私運柴
      油等管制物品之違法行為？有關原告於八十八年九月十九日於小琉球北方約一
      ．五海浬處遭臨檢所查獲之柴油，並非私運行為，蓋原告所駕駛之聯富祥號漁
      船，本身即在出海作業前均向中國石油股份有限公司依配油手冊上之記錄向中
      油公司購買柴油以供航行作業使用，有配油手冊以及發票可供為憑，乃事發當
      時於漁船之油櫃處所取出之柴油一百一十八公秉，大部分即是原告合法向中油
      購買後，挹注在油櫃內以供航行使用，逐次所累積而得，查緝當時，因員警要
      求提供統一發票等資料，然該發票資料原告未隨身攜帶而置放在家中，如此，
      即以原告私運進口物品（柴油）而移送，其率斷之舉，今人難以苟同，茲提呈
      聯富祥號漁船逐次加油所索取之統一發票與配油手冊，足徵原告所言非虛，此
      出處來源合法正當之油品，並無違法。
    2.原告在警訊時自承，因颱風即將來襲，原告所駕漁船因躲避風災恐需增加柴油
      使用，是以曾在小琉球西南方海域四十海浬處，向一艘油輪購買美金一千七百
      元之柴油（約合十一公秉左右之柴油），與先前向中油逐次購買所累積剩下之
      柴油混合在漁船油櫃中以供本身航行使用（混合後之總容量約為查緝時之一百
      一十八公秉左右），此柴油之來源均於警訊筆錄內載述甚詳，換言之，雖有混
      合約十一公秉左右之外購柴油，但仍是供本身漁船航行作業使用，並非私運進
      口物品。
    3.本件相關「私運柴油」部分，現由台灣高等法院高雄分院刑事庭審理當中（案
      號：九十年度易上字第一九八號），在未判決定讞前，即先行認定原告有違法
      情事而科處罰鍰並進而為本件限制出境之處分，亦嫌速斷。
　(二)被告答辯之理由：
    1.按「在中華民國境內居住之個人，其欠繳已確定之罰鍰單計或合計，個人在新
      台幣五十萬元以上者，應由稅捐稽機關或海關報請財政部函請內政部警政署入
      出境管理局限制該欠繳人出境。」為「限制欠稅人或欠稅營利事業負責人出境
      實施辦法」第二條第一項所明定。本件原告因滯欠該局已處分確定之罰鍰數額
      高達二、三七一、八○○元，被告函請內政部警政署入出境管理局限制原告出
      境，於法洵無不合。
    2.原告訴稱：「本件限制出境事件，肇因於高雄關稅局因原告私運柴油等管制物
      ，：：：然此科處罰鍰之案件，則應視原告是否確有私運柴油等管制物品之違
      法行為？」、「有關原告甲○○於八十八年九月十九日於小琉球北方約一‧五
      海浬處遭臨檢所查獲之柴油，並非是私運行為，蓋原告所駕駛之聯富祥號漁船
      ，本身即在出海作業前均向中國石油股份有限公司依配油手冊上之記錄向中油
      公司購買柴油以供航行作業使用，有配油手冊以及發票可供為憑：：：：，足
      徵原告所言非虛，此出處來源合法正當之油品，何來違法之可言？」、「而原
      告是在警訊筆錄內自承，在查緝前，因颱風即將來襲，原告所駕漁船因躲避風
      災恐需增加柴油使用，是以曾在小琉球西南方海堿四十海浬處，向一艘油輪購
      美金一千七百元之柴油：：：，雖有混合約十一公秉左右之外購柴油，但仍是
      供本身漁船航行作業使用，何來私運進口物品？『純粹是本身漁船之消耗品』
      ，何來進口之用？依此所為之科處罰鍰之處分，實有違誤！」、「該『私運柴
      油』之案件，現正亦由台灣高等法院高雄分院刑事庭審理當中：：，在未判決
      定讞以前即先行認定原告有違法情事而科處罰鍰並進而為本案之限制出境處分
      ？稍嫌速斷有請明查！」等語，均屬事實認定問題，業經關稅總局審理結果，
      以台關訴壬字第八九○一○四號訴願決定駁回，該訴願決定書已合法送達原告
      ，此有原告之子蓋章之訴訟文書郵務送達證書影本附卷可稽，因未據原告於法
      定期限提起再訴願而告確定。
    理　　  由
一、本件原告經合法通知，未於言詞辯論期日到場，核無行政訴訟法第二百十八條準
    用民事訴訟法第三百八十六條所列各款情形，爰依被告之聲請，由其一造辯論而
    為判決，合先敘明。
二、按「納稅義務人欠繳應納稅捐達一定金額者，得由司法機關或財政部，函請內政
    部入出境管理局限制其出境；其為營利事業者，得限制其負責人出境。」及「滯
    納金、利息、滯報金、怠報金、短估金及罰鍰等，除本法另有規定者外，準用本
    法有關稅捐之規定。」，稅捐稽徵法第二十四條第三項前段及第四十九條前段分
    別定有明文。次按「在中華民國境內居住之個人或在中華民國境內之營利事業，
    其已確定之應納稅捐或關稅逾法定繳納期限尚未繳納，其欠繳稅款及已確定之罰
    鍰單計或合計，個人在新台幣五十萬元以上，營利事業在新台幣一百萬元以上者
    ，由稅捐稽徵機關或海關報請財政部函請內政部入出境管理局限制該欠稅人或欠
    稅營利事業負責人出境。」，亦為限制出境實施辦法第二條第一項所明文規定。
三、本件原告為聯富祥號漁船船長，聯富祥號漁船因於八十八年九月十九日在小琉球
    北方約一．五海浬處經前內政部警政署水上警察隊第五警察隊查獲私運柴油一一
    八公秉進口，經財政部高雄關稅局分別依海關緝私條例第三十六條第一項、第三
    項及貨物稅條例第三十二條第十款規定，科處原告貨價一倍之罰鍰一二九、八○
    ○元及所漏貨物稅額五倍之罰鍰計二、二四二、○○○元等情，有財政部高雄關
    稅局處分書及通知書、限制出境案件資料明細表及欠繳金額、戶籍謄本等影本附
    卷可稽，自堪認為真正。原告雖主張本件私運柴油刑事案件尚未定讞，系爭罰鍰
    處分及限制其出境即嫌速斷等語。惟查行為時稅捐稽徵法第二十四條第三項前段
    及限制出境實施辦法第二條第一項之規定，其立法目的係為保全稅捐，故限制出
    境乃保全處分之一種，其性質與行政處分迥異，亦與行政罰分屬二事，即只要欠
    稅達一定金額即可為之，業已排除故意、過失之要件；至有無限制出境之必要，
    係事實之考量，仍屬行政機關之執掌，本得依其職權行使，與本案訴訟無涉，亦
    無庸審酌是否有潛逃國外或隱匿或移轉財產之行為。經查原告係聯富祥號漁船船
    長，而本件罰鍰處分案件業經原告聲明異議，未獲准變更，提起訴願，亦遭決定
    駁回，嗣因未提起再訴願而確定在案，有處分書、訴願決定等影本各一份可資參
    照，復為原告所不否認，自堪認為真實。是本件原告既為納稅義務人，系爭罰鍰
    金額分別為一二九、八○○元及二、二四二、○○○元，合計為二、三七一、八
    ○○元，已達得限制出境之金額，被告為促其繳清，因認有必要而予以限制出境
    ，即非無據，原告所稱委無可取。至原告之刑事案件是否確定，與本件係屬二事
    ，併此敘明。從而本件被告以原告所欠罰鍰已達限制欠稅人出境之金額標準，復
    查無財產可供稅捐保全，而予以限制出境，揆諸首揭法條規定，並無違誤，訴願
    決定予以維持，亦無不合，原告之訴難認有理由，自應予以駁回。
據上論結，原告之訴為無理由，依行政訴訟法第二百十八條、民事訴訟法第三百八十
五第一項前段、行政訴訟法第九十八條第三項前段，判決如主文。
中　　華　　民　　國　　　九十一　　年　　　一　　　　月　　二十二　　　日
                 　　　　   臺 北 高 等 行 政 法 院  第 一 庭
                             　　　　      審 判 長  法    官  鄭忠仁
                                           　　　    法    官  林金本
                                                     法    官  林育如
右為正本係照原本作成。
如不服本判決，應於送達後二十日內，向本院提出上訴狀並表明上訴理由，如於本判
決宣示後送達前提起上訴者，應於判決送達後二十日內補提上訴理由書（須按他造人
數附繕本）。
中　　華　　民　　國　　　九十一　　年　　　一　　　　月　　二十二　　　日
       　　　　　　　　　　　　　　　　　　　　　　　書 記 官　王永昌
